臺灣臺北地方法院刑事判決
110年度訴字第700號
公  訴  人  臺灣臺北地方檢察署檢察官
被      告  李傑龍


選任辯護人  陳香如律師
被      告  黃少鋒




上 一  人
選任辯護人  慶啟人律師
            彭聖超律師
            蘇軒儀律師
上列被告因違反毒品危害防制條例案件，經檢察官提起公訴（11
0年度偵字第9909、19492號），本院判決如下：
    主  文
乙○○共同犯運輸第二級毒品罪，處有期徒刑壹年拾月。緩刑伍年
，緩刑期間付保護管束，並應於本判決確定之日起貳年內，向檢
察官指定之政府機關、政府機構、行政法人、社區或其他符合公
益目的之機構或團體提供貳佰小時之義務勞務，及接受法治教育
課程參場次。
丙○○共同犯運輸第二級毒品罪，處有期徒刑伍年。 
扣案之第二級毒品大麻貳包（含包裝袋貳只，合計驗餘淨重參點
伍陸公克），均沒收銷燬之。扣案之紙箱貳個均沒收。
    事  實
一、乙○○、丙○○均明知大麻係毒品危害防制條例所管制之第二級
    毒品，依法不得運輸、持有，仍共同基於運輸第二級毒品之
    犯意聯絡，於民國110年3月12日前某日，由丙○○指示乙○○寄
    送大麻給不知情之巫俊毅，乙○○應允後，遂於110年3月12日
    上午10時58分許，前往新北市○○區○○路0段00號之碧潭郵局
    ，將大麻2小包（淨重分別為0.4公克、3.19公克），分別放
    置在2件郵件包裹內，並在郵件包裹上，書寫寄件人均為「
    林柏昇」，收件人皆為「巫俊毅」，收件人地址則分別為「
    新北市○○區○○路0段000巷000號4樓」、「臺北市○○區○○路00
    巷00號6樓之2」，臨櫃郵寄上開2件包裹至上開地址。嗣經
    調查人員獲報後，於110年3月15日上午8時10分許、同(15)
    日上午9時許，分別在新北市○○區○○路0段000號之五股郵局
    、臺北市○○區○○○路0段00號之內湖郵局，扣得上開大麻2包
    及寄送之紙箱2個，而循線查悉上情。
二、案經法務部調查局雲林縣調查站、臺北市政府警察局刑事警
    察大隊移送臺灣臺北地方檢察署檢察官偵查後起訴。
    理  由
一、證據能力部分：
    本案據以認定事實之供述證據，均經當事人同意作為證據，
    經審酌該等證據之取得並無違法，且與本案待證事實具有關
    聯性，依刑事訴訟法第159條之5第1項之規定，自有證據能
    力；至所引用之非供述證據部分，與本案事實具自然關聯性
    ，且非公務員違背法定程序所取得，依同法第158條之4規定
    反面解釋，亦具證據能力。至被告丙○○辯護人雖爭執被告乙
    ○○於110年6月3日警詢時所為陳述及自白書之證據能力（見
    本院卷第72頁），惟本判決並未援引被告乙○○上開警詢陳述
    及自白書作為認定被告丙○○運輸毒品犯行有罪之依據，爰不
    贅述該部分之證據能力。
二、認定事實所憑之證據及理由： 
（一）上開事實，業據被告乙○○、丙○○於偵查及本院審理時坦認
      不諱（見110年度偵聲卷第5至9頁；110年度偵字第9099號
      卷第379至384、391至939頁；本院卷第178頁)，並據證人
      巫俊毅證述在卷（見110 年度偵字第9909號卷第155至160
      、181至183 頁），復有法務部調查局雲林縣調查站110 
      年3 月15日雲緝字第11063506730號函附之搜索扣押筆錄
      【受執行人：巫俊毅】、扣押物品收據、扣押物品目錄表
      、郵局包裹【編號：00000000000000000000、0000000000
      0000000000】及毒品外觀照片、法務部調查局110 年3 月
      15日毒品初步篩檢表、法務部調查局雲林縣調查站調查報
      告、被告寄送包裹沿線之監視器、郵局監視器畫面照片、
      被告乙○○之WeMo Scooter會員資料及租賃記錄、被告乙○○
      手機LINE截圖照片、被告乙○○與被告丙○○LINE即時訊息紀
      錄、法務部調查局雲林縣調查站搜索扣押筆錄、扣押物品
      收據、扣押物品目錄表【受執行人：乙○○】、本院搜索票
      、法務部調查局雲林縣調查站110 年5 月19日雲緝字第11
      063513220 號函附110 他字第3511號毒品危害防制條例案
      調查報告暨LINE通訊歷程記錄、通聯調閱查詢單、LINE通
      訊軟體之通信對象註冊資訊、被告乙○○LINE通訊歷程記錄
      、法務部調查局指認犯罪嫌疑人紀錄表等附卷可稽（見他
      卷第2至31、53至74、107至111、113至119頁；110年度偵
      字第9099號卷第37至53、153、283至361、369至371、385
      至386頁）。又扣案煙草經送驗均檢出含第二級毒品大麻
      成分等情，有法務部調查局濫用藥物實驗室110 年3 月18
      日調科壹字第11023202390 號鑑定書、110 年3 月18日調
      科壹字第11023202400 號鑑定書存卷可佐（見他卷第45至
      51頁），足認被告2人上開任意性自白與事實相符，堪可
      認定。
（二）被告丙○○之選任辯護人雖聲請勘驗影片「開賤時刻」第2
      集，欲證明被告丙○○寄送毒品之動機乃為更正社會風氣，
      教化大眾運輸毒品並非合法；及聲請傳喚證人乙○○，欲證
      明被告寄送毒品予巫俊毅之動機並非出於販賣、營利或供
      人使用等情。惟被告2人寄送毒品之緣由純為其等內心動
      機，旁人本難揣測，亦無從藉由網路影片證明其等寄送包
      裹當下之真實動機。況且，本案由被告乙○○出面以換裝等
      方式，隱匿真實身分，寄送大麻郵件予不知情之巫俊毅，
      嗣經檢警循線查出被告2人身分，致其等遭刑事訴追，此
      行為要難謂有何「教化大眾」或「更正社會風氣」之可能
      。而被告2人寄送大麻郵件予不知情之巫俊毅，並無與巫
      俊毅達成販賣或轉讓之合意，此經證人巫俊毅證述無訛（
      見110 年度偵字第9909號卷第155至160、181至183 頁）
      ，其等行為當可認定非出於販賣、營利或供人使用甚明，
      故尚無傳喚乙○○就此部分進行交互詰問之必要。從而，本
      院認被告丙○○之選任辯護人上開聲請經核均無調查必要，
      附此敘明。
（三）綜上，本案事證明確，被告2人上開犯行均堪以認定，應
      依法論科。
三、論罪科刑：
（一）核被告2人所為，均係犯毒品條例第4條第2項之運輸第二
      級毒品罪。被告2人就上開犯行間，有犯意聯絡及行為分
      擔，應論以共同正犯。
（二）按犯毒品危害防制條例第4條至第8條之罪於偵查及歷次審
      判中均自白者，減輕其刑，毒品危害防制條例第17條第2
      項定有明文。經查，被告2人於偵查及本院審理時，就本
      案共同運輸第二級毒品犯行均自白犯罪，業如前述，俱應
      依毒品條例第17條第2項之規定，減輕其刑。
（三）另按毒品危害防制條例第17條第1項規定：「犯第4條至第
      8條、第10條或第11條之罪，供出毒品來源，因而查獲其
      他正犯或共犯者，減輕或免除其刑。」其立法旨意在於鼓
      勵被告具體提供其毒品上游，擴大追查毒品來源，俾有效
      斷絕毒品之供給，以杜絕毒品泛濫，祇須被告願意供出毒
      品來源之上手，因而查獲其他正犯或共犯者，即可邀減輕
      或免除其刑之寬典。本院就本案是否因被告乙○○之供述而
      查獲其他正犯或共犯一節函詢臺灣臺北地方檢察署，據覆
      略以：本案係因乙○○之陳述而查獲共犯丙○○等語，有臺灣
      臺北地方檢察署110 年12月2 日甲○邦玉110 偵9909字第1
      109097266號函在卷可按（見本院卷第133頁）。是本案確
      係因被告乙○○之供述，而追查、確認被告丙○○涉犯本案犯
      行，是被告乙○○就上開運輸第二級毒品大麻犯行，確有供
      出毒品來源，且因而查獲共犯丙○○，爰依毒品危害防制條
      例第17條第1項之規定，就被告乙○○運輸第二級毒品部分
      遞減其刑。
（四）按刑法第62條前段規定，對於未發覺之罪自首而受裁判者
      ，得減輕其刑。所謂發覺，指有偵查犯罪職權之公務員已
      知悉犯罪事實與犯罪之人而言，並不以偵查犯罪之機關或
      人員確知其人犯罪無誤為必要；祇須犯罪事實存在，且有
      確切之根據得為合理之可疑，而對其人發生嫌疑時，即得
      謂為已發覺。本案被告丙○○遭查獲之緣由，係因警調單位
      查獲被告乙○○之後，因被告乙○○手機中曾刪除與被告丙○○
      之LINE對話紀錄，因而懷疑被告丙○○涉案，並調閱被告丙
      ○○使用門號之通聯紀錄，嗣被告乙○○書寫自白書，提及被
      告丙○○為共犯等情，有法務部調查局雲林縣調查站調查報
      告、人物關係圖、被告乙○○手機LINE截圖照片、被告乙○○
      與被告丙○○LINE即時訊息紀錄、通聯調閱查詢單等在卷可
      查（見他卷第41至44、89、107至119頁；偵卷第307頁）
      。又訊據證人即本案承辦員警丁○○於本院審理時證稱：當
      時檢察官有交辦要查乙○○的上游，相關資料好像有一個通
      聯，我們追查知道丙○○的年籍資料後要去找他，透過關係
      說我們要找他，他也透過關係說要主動到案說明，一來就
      有坦承，我們當時有先看到乙○○的自白書，第1份自白書
      是寫黃x鋒，第2份自白書是寫丙○○，我兩份自白書是同時
      看到的等語（見本院卷二第165至169頁）。是本案承辦員
      警追查被告乙○○之共犯時，已經有調閱被告丙○○之通聯紀
      錄，亦看過被告乙○○的2份自白書，顯見彼時檢警已掌握
      相當之事證，而知悉被告丙○○有涉案之嫌疑，堪認員警有
      確切根據而得合理懷疑被告丙○○涉嫌本案運輸第二級毒品
      犯行，與自首需針對「未發覺」犯罪之要件未合。是被告
      丙○○到案後，雖供述其有本案運輸第二級毒品行為，僅屬
      自白，無從依刑法第62條前段之規定減輕其刑。
（五）按刑法第59條所謂「犯罪之情狀可憫恕」，本係指審酌一
      切與犯罪有關之情狀之結果，認其犯罪足堪憫恕者而言，
      必在客觀上顯然足以引起一般同情，認為縱予宣告法定最
      低度刑猶嫌過重者，始有其適用，此所謂法定最低度刑，
      固包括法定最低本刑，惟遇有其他法定減輕之事由者，則
      應係指適用其他法定減輕事由減輕其刑後之最低度刑而言
      ，倘被告別有法定減輕事由者，應先適用法定減輕事由減
      輕其刑後，猶認其犯罪之情狀顯可憫恕，即使科以該減輕
      後之最低度刑仍嫌過重者，始得適用刑法第59條規定酌量
      減輕其刑。況此項酌減之規定，係推翻立法者之立法形成
      ，就法定最低度刑再予減輕，為司法之特權，適用上自應
      謹慎，未可為常態，其所具特殊事由，應使一般人一望即
      知有可憫恕之處，方得適用之。查被告2人明知毒品對人
      體健康戕害甚鉅，運輸毒品乃政府懸為厲禁之行為，仍為
      本案犯行，並由被告丙○○事先預備3套衣服供被告乙○○換
      穿，以掩人耳目、逃避追緝，其等之犯行顯有經過縝密謀
      劃，其等無視國家杜絕毒品危害之禁令，惡性難認輕微，
      實難認有何使一般人一望即知有可憫恕之處。且本案被告
      乙○○犯行已依毒品條例第17條第1、2項之規定減輕其刑，
      被告丙○○犯行已依毒品條例第17條第2項之規定減輕其刑
      ，於減刑後被告2人所犯運輸第二級毒品罪之法定最低度
      刑已大幅降低，客觀上已無情輕法重之憾，自無由依刑法
      第59條之規定，再酌減輕之。
（六）爰以行為人責任為基礎，審酌被告2人無視我國法紀而共
      同非法運輸第二級毒品大麻，實應非難，惟念其等犯後已
      坦承犯行，復衡本案毒品及時為警查獲，並未流通，暨被
      告乙○○自陳高中畢業之智識程度，現從事服務業，需扶養
      父母等生活狀況；被告丙○○自陳高中畢業之智識程度，現
      從事餐飲業、需扶養母親、妻子及3名未成年子女等生活
      狀況（見本院卷第183頁），暨其等之犯罪動機、目的、
      手段及素行等一切情狀，各量處如主文所示之刑，以資懲
      儆。
（七）末按法院對符合刑法第74條之被告，依其犯罪情節及犯後
      態度，足信無再犯之虞，且係初犯，又自白犯罪，態度誠
      懇，宜認為以暫不執行為適當，並予宣告緩刑（法院加強
      緩刑宣告實施要點第2點第1 、5款意旨參照）。查被告乙
      ○○未曾受有期徒刑以上刑之宣告，此有臺灣高等法院被告
      前案紀錄表1份附卷可憑，堪認其尚非素行欠佳之人，其
      僅因一時失慮而偶罹刑章，固屬不該，惟念及其犯後於調
      查局詢問、偵查及本院審理時均坦承犯行，且積極面對自
      身過錯，可見其反省、悔悟之態度；另被告乙○○罹有憂鬱
      症，並經輔導、諮商及心理衡鑑等情，有臺北市立聯合醫
      院松德院區診斷證明書、利柏他茲台北心理諮商所之個案
      輔導/ 諮商紀錄表、臺北市立聯合醫院松德院區進行心理
      衡鑑報告在卷可佐（見本院卷第121至125頁），可認其身
      心方面確有需治療及輔導之處，而酌以一般刑罰本質係以
      防衛社會、矯治教化及預防犯罪等為目的而對行為人所施
      之制裁，緩刑之宣告，則旨在藉由刑之執行猶豫，給予行
      為人自新之機會，若因前開犯行，而不免入監執行、身繫
      囹圄，亦非國家、社會之福，就其個人生涯及家庭功能之
      維持，猶有重大影響，本院依相關卷證，認被告乙○○尚非
      本性頑劣至須施以監獄處遇而難以悔過之徒，諒被告乙○○
      經此偵、審程序及罪、刑之宣告，當知所警惕，信無再犯
      之虞，故本院認對被告乙○○所宣告之刑，以暫不執行為適
      當，爰依刑法第74條第1項第1款規定，宣告緩刑5年，以
      啟自新。然審酌被告乙○○因其年齡、日常生活、人際往來
      等因素，仍不免有接觸其他同儕友人之機會，為促使其等
      日後謹慎行事、知曉法治觀念，以期記取教訓，杜絕毒品
      誘惑並徹底改過，本院乃認除前開緩刑宣告外，尚有依刑
      法第74條第2項第5款、第8款規定，命被告乙○○履行一定
      事項以預防其再犯之必要，復斟酌被告乙○○之資力、侵害
      法益之情節及犯後態度等節，諭知被告乙○○應於本判決確
      定之日起2年內，向檢察官指定之政府機關、政府機構、
      行政法人、社區或其他符合公益目的之機構或團體提供20
      0小時之義務勞務，及接受法治教育3場次，以使其接受社
      會性之處遇，並確實督促被告乙○○保持正確法律觀念及回
      饋社會，另併依刑法第93條第1項第2款之規定，宣告被告
      乙○○於緩刑期間付保護管束，以啟自新，並觀後效。若被
      告乙○○未履行上開緩刑之負擔，檢察官得依法向法院聲請
      撤銷緩刑之宣告，附此敘明。至被告丙○○部分，其所犯為
      法定最輕本刑10年以上有期徒刑之罪，經依前述毒品危害
      防制條例第17條第2項之規定減輕其刑後，其法定最低刑
      度為有期徒刑5年以上，不符合緩刑之要件，自無宣告緩
      刑之餘地，併此敘明。
四、沒收部分：
（一）扣案大麻2包，經鑑定後，均檢出含第二級毒品大麻成分
      （驗餘淨重分別為0.38公克及3.18公克），業如前述，應
      依毒品危害防制條例第18條第1項前段規定沒收銷燬，公
      訴意旨認均已檢驗用罄，容有誤會。至包裝袋因與其內所
      殘留之毒品難以完全析離，且無析離之實益與必要，應視
      同毒品，併依上開規定均沒收銷燬。
（二）而扣案之紙箱2個，均係供被告2人為本件運輸第二級毒品
      犯罪所用之物，有包裹照片在卷可按（他卷第29至30頁）
      ，依毒品危害防制條例第19條第1項規定，不問屬於犯罪
      行為人與否，均應沒收。
（三）另被告2人並未因本案而獲得報酬，業經其等供述在卷（
      見本院卷第71、179頁），是依罪證有疑，利於被告原則
      ，尚難認被告2人就本案所為確有取得犯罪所得，爰不予
      宣告沒收或追徵，併此敘明。
據上論斷，應依刑事訴訟法第299條第1項前段，判決如主文。
本案經檢察官黃思源提起公訴，檢察官郭昭吟到庭執行職務。
中　　華　　民　　國　　111 　年　　1 　　月　　20　　日
　　　　　　刑事第四庭    審判長法  官  陳柏宇
                                法  官  吳明蒼
                                法　官　許芳瑜
以上正本證明與原本無異。
如不服本判決應於收受送達後20日內向本院提出上訴書狀，並應
敘述具體理由；其未敘述上訴理由者，應於上訴期間屆滿後20日
內向本院補提理由書（均須按他造當事人之人數附繕本）「切勿
逕送上級法院」。
　                  　　　　　  書記官  呂欣穎
中　　華　　民　　國　　111 　年　　1 　　月　　21　　日
附錄本案論罪科刑法條全文：　　　　　　　　　　　　　　
毒品危害防制條例第4 條
製造、運輸、販賣第一級毒品者，處死刑或無期徒刑；處無期徒
刑者，得併科新臺幣三千萬元以下罰金。
製造、運輸、販賣第二級毒品者，處無期徒刑或十年以上有期徒
刑，得併科新臺幣一千五百萬元以下罰金。
製造、運輸、販賣第三級毒品者，處七年以上有期徒刑，得併科
新臺幣一千萬元以下罰金。
製造、運輸、販賣第四級毒品者，處五年以上十二年以下有期徒
刑，得併科新臺幣五百萬元以下罰金。
製造、運輸、販賣專供製造或施用毒品之器具者，處一年以上七
年以下有期徒刑，得併科新臺幣一百五十萬元以下罰金。
前五項之未遂犯罰之。